臺灣臺南地方法院民事裁定
111年度消債清字第37號
聲  請  人
即債 務 人  林子純

上列當事人因消費者債務清理事件聲請清算，本院裁定如下：
    主    文
債務人林子純(原名林瑜敏)自民國111年8月26日下午5時起開始
清算程序，並命司法事務官進行本件清算程序。
    理    由
一、按債務人不能清償債務或有不能清償之虞者，得依消費者債
    務清理條例所定更生或清算程序，清理其債務；債務人對於
    金融機構負債務者，在聲請更生或清算前，應向最大債權金
    融機構請求協商債務清償方案，或向其住、居所地之法院或
    鄉、鎮、市、區調解委員會聲請債務清理之調解，消費者債
    務清理條例（下稱消債條例）第3條、第151條第1項、第7項
    分別定有明文。次按法院開始清算程序之裁定，應載明其年
    、月、日、時，並即時發生效力，復為同條例第83條第1項
    所明定。
二、本件聲請意旨略以：債務人積欠無擔保或無優先權債務總額
    約新臺幣（下同）1,921,775元，為清理債務，前向本院聲
    請消費者債務清理前置調解（110年度南司消債調字第689號
    ），因最大債權金融機構未提供還款方案，致調解不成立。
    債務人名下無財產，尚需扶養殘障之母親及妹妹，已無能力
    清償前揭債務。債務人係一般消費者，並未從事營業，復未
    經法院裁定開始更生、許可和解或宣告破產，爰依消債條例
    提出本件清算之聲請等語。
三、經查：
  ㈠債務人為一般消費者，5年內未從事營業活動，前為清理債務
    ，曾向本院聲請與債權人間債務清理之調解，雙方調解不成
    立，並於調解不成立後向本院聲請清算等情，經本院依職權
    調閱110年度南司消債調字第689號卷核閱相符，堪認債務人
    最近5年內並未從事營業活動，為一般消費者，及其提起本
    件聲請前，業已踐行前置調解程序，惟調解不成立等事實無
    誤。
  ㈡債務人主張其打零工，每月收入約17,000元乙節，有切結書
    在卷可參（見本院卷第69頁）。又債務人財產總額為23,500
    元，有全國財產稅總歸戶財產查詢清單、稅務電子閘門財產
    所得調件明細表在卷可稽（見110年度南司消債調字第689號
    卷第25、27頁、本院卷第25至30頁）。基此，債務人主張每
    月收入約17,000元之事實，堪屬可採，故其償債能力應以上
    開薪資及財產為據。
  ㈢按消債條例立法目的係為使不幸陷入經濟困境之人得以清理
    債務、重建生活，並在清理債務過程中能適度保有符合人性
    尊嚴之最低基本生活所需，而非維持債務人過去慣常之寬裕
    生活型態，否則非僅有悖於消債條例之意旨，更係將債務人
    因個人浪費或財務管理失控之風險不當轉嫁予金融機構負擔
    ，顯非公允。故為妥適調整債務人與債權人及其他利害關係
    人間之權利義務關係，保障債權人獲得公平受償，並謀求消
    費者經濟生活之重建復甦機會，法院對於債務人每月必要生
    活費用之數額，自不可僅以債務人之主張為斷，而應參酌消
    債條例第64條之2第1項關於同條例第64條第2項第4款所稱必
    要生活費用之認定標準定之，方屬允洽。次按，債務人必要
    生活費用，以最近一年衛生福利部或直轄市政府所公告當地
    區每人每月最低生活費1.2倍定之，消債條例第64條之2第1
    項定有明文。復按債務人為使其有經濟復甦更生之機會，自
    應以誠實及信用之原則面對自己之債務，積極勉力謀求更生
    償債方案，除應積極開源努力勤奮工作以增加收入償還債務
    外，尚須節流儉樸其生活需求而適當控制其生活費用支出，
    以達成勉力履行債務。而參酌臺南市民國111年度之每人每
    月最低生活費為14,230元，該生活費標準係按照政府最近1
    年平均每人消費支出（包括食品費、衣著鞋襪費、房租水電
    費、家居管理費、醫療保健費、交通通訊費、娛樂教育費及
    雜項支出）百分之60訂定，故消費者債務清理條例事件之債
    務人每月生活費標準自堪以最近1年衛生福利部或直轄市政
    府所公告當地區每人每月最低生活費1.2倍即17,076元計之
    【計算式：14,230×1.2＝17,076】。債務人主張其每月生活
    必要支出費用為8,600元(見110年度南司消債調字第689號卷
    第41頁)，該數額未逾越首揭標準，從而，其每月個人生活
    必要支出自應以8,600元為據。
  ㈣又最大債權金融機構匯豐(台灣)商業銀行股份有限公司未提
    出債務清償方案，以現行金融機構實務上就無擔保債務所能
    提供最優惠之還款方案即「分180期、利率0%」，並依債權
    人清冊所載全體債權人之債權金額1,921,775元計算，若債
    務人與債權人能調解成立，債務人每月需支付之金額至少為
    10,676元【計算式：1,921,775元/180期】。
  ㈤綜上各情，縱不考量債務人主張需扶養母親及妹妹(均殘障)
    ，債務人月收入約17,000元，扣除其個人必要生活費用8,60
    0元，剩餘8,400元【計算式：17,000元-8,600元】，顯不足
    以負擔現行金融機構實務上所能提供最優惠之還款方案即每
    月支付10,676元，是債務人已達不能清償債務之程度，堪可
    認定。
四、綜上所陳，債務人僅係一般消費者，未曾從事營業，有不能
    清償債務之情形，復未經本院裁定開始更生程序或許可和解
    或宣告破產（見本院卷第17頁），又無消債條例第6條第3項
    、第82條第2項所定法院得駁回清算聲請或消債條例第8條所
    定法院應駁回清算聲請之事由存在，債務人聲請清算，應屬
    有據。
五、末按，法院裁定開始更生或清算程序後，得命司法事務官進
    行更生或清算程序，必要時得選任律師、會計師或其他適當
    之自然人或法人一人為監督人或管理人，消債條例第16條第
    1項定有明文。查，本件既經本院裁定開始清算程序，爰併
    依前開規定，命司法事務官進行清算程序。
中　　華　　民　　國　　111 　年　　8 　　月　　26　　日
                        消債法庭    法  官  田幸艷
上開裁定正本核與原本無異。
本裁定不得抗告。
本裁定已於111年8月26日下午5時公告。
中　　華　　民　　國　　111 　年　　8 　　月　　26　　日
                                    書記官  駱映庭